【裁判字號】    99,訴,1520
【裁判日期】    990628
【裁判案由】    毒品危害防制條例
【裁判全文】
臺灣臺中地方法院刑事判決              99年度訴字第1520號
公  訴  人  臺灣臺中地方法院檢察署檢察官
被      告  甲○○
上列被告因違反毒品危害防制條例案件，經檢察官提起公訴（99
年度毒偵字第1532號），被告於準備程序中就被訴事實為有罪之
陳述，經告以簡式審判之旨，並聽取意見後，本院合議庭裁定由
受命法官獨任進行簡式審判程序，判決如下：
    主    文
甲○○施用第一級毒品，累犯，處有期徒刑捌月。
    犯罪事實
一、甲○○前於民國91年間，因施用毒品案件，經本院裁定令入
    勒戒處所實施觀察勒戒，經認有繼續施用傾向，再經本院裁
    定入戒治處所施以強制戒治，於92年1月31日執行完畢釋放
    ；復於92年間，因施用毒品案件，經本院裁定令入戒治處所
    施以強制戒治，於93年1月9日因法律修正停止戒治出監，刑
    罰部分，經本院以92年度訴字第1356號判處有期徒刑10月確
    定，於93年11月8日執行完畢；又於95年間，因施用毒品案
    件，經本院以95年度訴字第3568號判處有期徒刑1年確定，
    嗣經減為有期徒刑6月；又因竊盜案件，經本院以95年度易
    字第2348號判處有期徒刑2年6月確定，上開2案經定應執行
    刑為有期徒刑2年10月，於98年3月12日因縮短刑期假釋出監
    交付保護管束，於98年8月28日期滿未經撤銷視為執行完畢
    。詎仍不知戒除毒癮，復基於施用第一級毒品之犯意，於99
    年4月14日上午8時許，在臺中縣大里市○○路○段新興巷18
    弄3號住處，以將海洛因摻水放入注射針筒，以注射針筒注
    射之方式，施用第一級毒品海洛因1次。嗣於同日上午8時10
    分許，經警持搜索票至上址執行搜索，經其同意採集其尿液
    送驗，結果呈嗎啡陽性反應，而查悉上情。
二、案經臺中市警察局第六分局報告臺灣臺中地方法院檢察署檢
    察官偵查起訴。
    理    由
一、訊據被告甲○○對其於前揭時、地，施用第一級毒品海洛因
    1次之犯罪事實於本院審理時坦承不諱。且被告為警查獲後
    ，經採集尿液囑託鑑定結果，亦呈嗎啡陽性反應，有臺中市
    警察局第六分局偵查隊委託檢驗尿液代號與真實姓名對照表
    、中山醫學大學附設醫院檢驗科藥物檢測中心出具之尿液檢
    驗報告附卷可稽。又海洛因施用入人體後水解還原成嗎啡，
    再循嗎啡之代謝方式排出體外，已據行政院衛生署藥物食品
    檢驗局（81）藥檢壹字第006431號函說明綦詳，顯見被告關
    於曾於上開時、地施用第一級毒品海洛因1次之自白，應與
    事實相符。
二、按毒品危害防制條例於92年7月9日修正公布，自93年1月9日
    施行，其中第20條、第23條將施用毒品之刑事處遇程序，區
    分為「初犯」及「5年內再犯」、「5年後再犯」。依其立法
    理由之說明：「初犯」，經觀察、勒戒或強制戒治後，應為
    不起訴處分或不付審理之裁定；「5年內再犯」者，因其再
    犯率甚高，原實施之觀察、勒戒及強制戒治既已無法收其實
    效，爰依法追訴或裁定交付審理。至觀察、勒戒或強制戒治
    執行完畢釋放後，「5年後再犯」者，前所實施之觀察、勒
    戒或強制戒治已足以遮斷其施用毒品之毒癮，為期自新及協
    助其斷除毒癮，仍適用「初犯」規定，始應先經觀察、勒戒
    、強制戒治之程序。從而依該次修正後之規定，僅限於「初
    犯」及「5年後再犯」2種情形，應先經觀察、勒戒或強制戒
    治之程序，此乃該條例第10條之例外規定。倘被告於5年內
    已再犯施用毒品，經依法追訴處罰，縱其第3次（或第3次以
    上）再度施用毒品之時間，在初犯經觀察、勒戒或強制戒治
    執行完畢釋放5年以後，因與單純之「5年後再犯」之情形有
    別，不合於「5年後再犯」之例外規定；且因已於「5年內再
    犯」，顯見其再犯率甚高，原實施觀察、勒戒或強制戒治，
    已無法收其實效，即應回歸原則性規定，由檢察官逕行起訴
    ，依該條例第10條處罰，最高法院95年度臺非字第134號裁
    判可資參照。查被告前於91年間，因施用毒品案件，經本院
    裁定令入勒戒處所實施觀察勒戒，經認有繼續施用傾向，再
    經本院裁定入戒治處所施以強制戒治，於92年1月31日執行
    完畢釋放；復於92年間，因施用毒品案件，經本院裁定令入
    戒治處所施以強制戒治，於93年1月9日因法律修正停止戒治
    出監，刑罰部分，經本院以92年度訴字第1356號判處有期徒
    刑10月確定，於93年11月8日執行完畢；又於95年間，因施
    用毒品案件，經本院以95年度訴字第3568號判處有期徒刑1
    年確定，嗣經減為有期徒刑6月等情，有臺灣高等法院被告
    前案紀錄表存卷可佐，則揆諸前揭說明，被告於本案犯罪事
    實欄所載時、地再犯施用第一級毒品海洛因犯行，雖距92年
    1月31日強制戒治執行完畢，已在5年以後，然其自92年1月3
    1日強制戒治執行完畢釋放後之5年內，已因施用毒品案件，
    經法院論罪科刑，則被告本案施用第一級毒品之犯行，已非
    屬上述「初犯」或「五年後再犯」應先經觀察、勒戒或強制
    戒治程序之情形，是以本案之訴追條件業已充足，本案自應
    予以依法論科，合先敘明。
三、核被告甲○○所為，係犯毒品危害防制條例第10條第1項之
    施用第一級毒品罪。被告因施用而持有毒品行為，本應以持
    有論，惟持有後進而施用，其持有之低度行為應被施用之高
    度行為所吸收，故不再另論其持有毒品罪。被告前於95年間
    ，因施用毒品案件，經本院以95年度訴字第3568號判處有期
    徒刑1年確定，嗣經減為有期徒刑6月；又因竊盜案件，經本
    院以95年度易字第2348號判處有期徒刑2年6月確定，上開2
    案經定應執行刑為有期徒刑2年10月，於98年3月12日因縮短
    刑期假釋出監交付保護管束，於98年8月28日期滿未經撤銷
    視為執行完畢之事實，有臺灣高等法院被告前案紀錄表在卷
    可參，其受有期徒刑之刑執行完畢後，5年以內故意再犯本
    案有期徒刑以上之罪，為累犯，應依刑法第47條第1項之規
    定，加重其刑。爰審酌被告施用毒品，經觀察、勒戒、強制
    戒治及法院論罪科刑後，仍不知戒惕，一再施用，無視於毒
    品對於自身健康之戕害及國家對於杜絕毒品犯罪之禁令，不
    知戒除惡習，惡性非輕，然念及坦承犯行，態度良好，其施
    用毒品並無危害他人及其犯罪之動機、目的及手段等一切情
    狀，量處如主文所示之刑，以資懲儆。
據上論斷，應依刑事訴訟法第273條之1第1項、第299條第1項前
段，毒品危害防制條例第10條第1項，刑法第11條前段、第47條
第1項，判決如主文。
本案經檢察官乙○○到庭執行職務。
中    華    民    國    99    年    6     月    28    日
                 刑事第三庭        法  官  李慧瑜
以上正本證明與原本無異。
如不服本判決應於收受判決後10日內向本院提出上訴書狀，並應
敘述具體理由；其未敘述上訴理由者，應於上訴期間屆滿後20日
內向本院補提理由書（均須按他造當事人之人數附繕本）「切勿
逕送上級法院」。
                                   書記官  張雅慧
中    華    民    國    99    年    6     月    28    日
附錄本判決論罪科刑法條
毒品危害防制條例第10條：
施用第一級毒品者，處6月以上5年以下有期徒刑。
施用第二級毒品者，處3年以下有期徒刑。

司法院資訊處製作；財團法人民間司法改革基金會備份。
